最高法院刑事判決                              八十八年度台上字第四四九四號
    上訴人  台灣高等法院高雄分院檢察署檢察官
    被  告  甲○○
右上訴人因被告貪污案件，不服台灣高等法院高雄分院中華民國八十八年五月十八日
第二審判決（八十八年度上訴字第三七一號，起訴案號：台灣高雄地方法院檢察署八
十七年度偵字第一三一○號），提起上訴，本院判決如左：
    主  文
原判決撤銷，發回台灣高等法院高雄分院。
    理  由
本件原判決以檢察官起訴書指訴被告甲○○受僱於高雄市政府建設局公共車船管理處
埕站擔任售票員，於民國八十六年九月二日下午三時許，利用以其現款新台幣（下
同）二千元紙鈔，向該站所屬存放公款保險櫃兌換同額硬幣之機會，萌意圖為自己不
法之所有，將甫兌換在保險櫃內二紙千元紙鈔，於櫃內上鎖及封存前，竊取其中已兌
換成公款之一千元紙鈔，置放於其私款袋內，旋經該站站務員馬振福發覺有異，會同
該站相關人員當場開啟其公款保險櫃及其私人私款，始獲上情；因認被告有犯貪污治
罪條例第四條第一項第一款之竊取公用財物罪嫌等情。經原審審理結果，認為不能證
明被告犯罪，因而撤銷第一審論處被告竊取公有財物罪刑之判決，改為無罪之諭知。
固非毫無見地。
惟按審理事實之法院，對於案內一切有關之證據，除認為不必要者外，均應詳為調查
，然後基於調查所得之心證以為判斷基礎，故證據雖已調查，若尚有其他必要部分並
未調查，即與證據未經調查無異，仍難遽為被告有利或不利之認定。卷查被告所製作
之「高雄市公共車船管理處裝幣袋使用流程登記表」，其右上方靠近紙張邊緣處固載
有「欠１○○○」五字，惟依該登記表記載內容，除日期外，僅於「車號」欄內有數
字之填寫，其餘各欄均空白，並無款項之收結紀錄，似與營收款項金額結算之記載無
關，則被告縱於該登記表上端記載上開文字，是否能憑以明瞭即係被告自公款內借去
一千元之意思？已有研求餘地。又高雄市政府建設局公共車船管理處埕站清點保險
櫃內營收錢幣之作業流程如何？其清點過程，需否核對被告製作之上開登記表？倘發
覺保險櫃內公有錢幣短少，對於短少金額之去處，能否隨即依該登記表查知係被告所
借用？亦俱與認定被告在該登記表為上開記載是否確無竊取財物之犯意，至有關係，
均有究明之必要。原審未細心勾稽，徒憑登記表之上開記載，遽為認定被告無不法所
有之意圖，亦難謂無調查職責未盡之違法。檢察官上訴意旨執以指摘原判決不當，非
無理由，應認原判決有撤銷發回之原因。
據上論結，應依刑事訴訟法第三百九十七條、第四百零一條，判決如主文。
中      華      民      國    八十八    年      八      月     十九     日
                              最高法院刑事第九庭
                                  審判長法官  陳  宗  鎮
                                        法官  劉  介  民
                                        法官  魏  新  和
                                        法官  孫  增  同
                                        法官  吳  昆  仁
      右正本證明與原本無異
                                              書  記  官
中      華      民      國    八十八    年      八      月    二十四    日
